【裁判字號】    99,上訴,1038
【裁判日期】    990707
【裁判案由】    違反毒品危害防制條例
【裁判全文】
臺灣高等法院臺中分院刑事判決        99年度上訴字第1038號
上  訴  人
即  被  告  蕭凱陵
選任辯護人  陳慶諭律師
上  訴  人
即  被  告  張凱喨
選任辯護人  楊振芳律師
上列上訴人因違反毒品危害防制條例案件，不服臺灣彰化地方法
院98年度訴字第1794號中華民國99年3月5日第一審判決（起訴案
號：臺灣彰化地方法院檢察署98年度偵字第7291號），提起上訴
，本院判決如下：
    主  文
原判決關於蕭凱陵於98年 4月28日、98年5月10日、98年6月28日
販賣第三級毒品與張凱喨部分撤銷。
蕭凱陵被訴於98年 4月28日、98年5月10日、98年6月28日販賣第
三級毒品與張凱喨部分犯罪不能證明，但不另為無罪之諭知。
蕭凱陵其餘之上訴駁回。
上訴駁回部分應執行有期徒刑陸年。已扣案之0000000000號 SIM
卡、SONY ERICSSON牌（序號00000000000000）手機壹支、ANYCA
LL手機壹支，均沒收之。未扣案0000000000號 SIM卡沒收之，如
全部或一部不能沒收時，追徵其價額或以其財產抵償之。未扣案
之販賣毒品所得新臺幣捌仟柒佰伍拾元沒收之，如全部或一部不
能沒收時，以其財產抵償之。
張凱喨之上訴駁回。
    事  實
壹、被告蕭凱陵部分：
一、蕭凱陵明知愷他命(Ketamine，即俗稱之Ｋ他命、褲子)係具
    成癮性、濫用性及對社會危害性，屬毒品危害防制條例所列
    管且經行政院所公告規範之第三級毒品，不得非法販賣，竟
    基於販賣第3級毒品愷他命營利之個別犯意，並持用0000000
    000、0000000000等行動電話門號(SIM卡申登人均為蕭凱陵)
    作為對外聯絡販賣第3級毒品愷他命之工具，而於如下所示
    之時間、地點，販賣第3級毒品愷他命予張凱喨，供張凱喨
    本身施用及對外販售，詳情如下:
┌─┬──────┬──────┬──────────┬─────┐
│編│時間        │地點        │    聯絡方式        │蕭凱陵販賣│
│號│            │            │                    │愷他命之數│
│  │            │            │                    │量及金額（│
│  │            │            │                    │新臺幣）  │
├─┼──────┼──────┼──────────┼─────┤
│1 │98年4月24日 │彰化縣田中鎮│張凱喨撥打蕭凱陵0983│3小包共15 │
│  │16 時許     │中正路217號 │478902行動電話（搭配│公克每公克│
│  │            │張凱喨住處附│扣案SONY ERICSSON序 │350元，共 │
│  │            │近          │號00000000000000手機│5250元    │
│  │            │            │）後，蕭凱陵開車前去│          │
│  │            │            │張凱喨住處附近，當場│          │
│  │            │            │以現金交易          │          │
├─┼──────┼──────┼──────────┼─────┤
│2 │98年5月6日19│彰化縣田中鎮│張凱喨於98年5月5日22│2小包共10 │
│  │時許        │中正路217號 │時16分許，與蕭凱陵  │公克，每克│
│  │            │張凱喨住處  │0000000000號電話（搭│350元，共 │
│  │            │            │配扣案ANYCALL手機） │3500元    │
│  │            │            │聯絡後，翌日（6日） │          │
│  │            │            │19時許蕭凱陵前往張凱│          │
│  │            │            │喨住家，當場以現金交│          │
│  │            │            │易                  │          │
└─┴──────┴──────┴──────────┴─────┘
二、嗣經臺灣彰化地方法院檢察署檢察官聲請法院對蕭凱陵、張
    凱喨、張聰本等人持用之0000000000、0000000000、000000
    0000、0000000000號等行動電話施以通訊監察後，於98年 8
    月19日持原審法院核發之搜索票，對蕭凱陵、張凱喨、張聰
    本發動搜索，在蕭凱陵彰化縣田中鎮○○里○○路○段216巷
    168號住處，扣得上述0000000000號 SIM卡、SONY ERICSSON
    （序號00000000000000）手機1支、ANYCALL手機１支；在張
    凱喨彰化縣田中鎮○○里○○路217號住處，扣得上述00000
    00 000號SIM卡、SONY ERICSSON牌手機（序號000000000000
    00 0號）1支；在張聰本彰化縣田中鎮○路里○○路○段124
    號住處，扣得0000000000號SIM卡、SONY ERICSSON手機（序
    號000000000000000號）1支。復傳訊相關證人指證後，因而
    查悉上情。
三、案經彰化縣警察局移送臺灣彰化地方法院檢察署檢察官偵查
    後起訴。
貳、被告張凱喨部分：本院認定之犯罪事實與第一審判決書記載
    者相同，茲引用之(如附件)。
    理  由
甲、被告蕭凱陵部分：
壹、證據能力部分：
一、按被告以外之人於偵查中向檢察官所為陳述，除顯有不可信
    之情況者外，得為證據，刑事訴訟法第159條之１第2項定有
    明文。偵查中對被告以外之人（包括證人、鑑定人、告訴人
    、被害人及共同被告等）所為之偵查筆錄，或被告以外之人
    向檢察官所提之書面陳述，性質上均屬傳聞證據。惟現階段
    刑事訴訟法規定，檢察官代表國家偵查犯罪、實施公訴，依
    法其有訊問被告、證人及鑑定人之權，證人、鑑定人且須具
    結，而實務運作時，檢察官偵查中向被告以外之人所取得之
    陳述，原則上均能遵守法律規定，不致違法取供，其可信度
    極高，職是，被告以外之人前於偵查中已具結而為證述，除
    反對該項供述得具有證據能力之一方，已釋明「顯有不可信
    之情況」之理由外，不宜以該證人未能於審判中接受他造之
    反對詰問，即遽指該證人於偵查中之陳述不具證據能力。且
    所謂不可信性情況，法院應審酌被告以外之人於陳述時之外
    在環境及情況，例如：陳述時之心理狀況、有無受到外力干
    擾等，以為判斷之依據。本件被告兼證人張凱喨、張聰本等
    人，於檢察官偵查中，以證人之身分陳述，經告以具結義務
    及偽證處罰後，於命證人朗讀結文後具結，其係於負擔偽證
    罪之處罰心理下證述，並以具結擔保其供述之真實性，又無
    受其他不當外力干擾之情形，其等未曾提及檢察官在偵查時
    有不法取供之情形，依上說明，其等於偵查中之證言自具有
    證據能力。
二、有事實足認被告或犯罪嫌疑人有最輕本刑為３年以上有期徒
    刑之罪嫌，並危害國家安全或社會秩序情節重大，而有相當
    理由可信其通訊內容與本案有關，且不能或難以其他方法蒐
    集或調查證據者，得發通訊監察書。前項通訊監察書，偵查
    中由檢察官依司法警察機關聲請或依職權以書面記載第11條
    之事項，並敘明理由、檢附相關文件，聲請該管法院核發。
    通訊保障及監察法第5條第1項第1款、第2項定有明文。查下
    列經本院所引用：蕭凱陵0000000000、0000000000（98年度
    聲監字第316號、98年度聲監字第262號）、張凱喨00000000
    00（98年度聲監字第199、399號、98年度聲監續字第199 號
    ）、張聰本0000000000（98年度聲監字第252、399號）號行
    動電話之監聽錄音，業經原審法院核准在案，有詳載案由、
    監察電話、對象、時間及譯文等項之通訊監察書及通話譯文
    紀錄附卷可參，乃係依法所為之監聽。況審酌電話監聽侵害
    被告權益之種類及輕重、對於被告訴訟上防禦不利益之程度
    、犯罪所生之危害或實害等情形，兼顧人權保障及公共利益
    之均衡維護，亦認本件此部分電話監聽合於比例原則，是認
    應具有證據能力。
三、按法院或檢察官得囑託醫院、學校或其他相當之機關、團體
    為鑑定，或審查他人之鑑定，並準用第203條至第206條之１
    之規定（不包括第 202條囑託個人鑑定時應命鑑定人於鑑定
    前具結之規定），而鑑定之經過及其結果，應命鑑定人以言
    詞或書面報告，刑事訴訟法第208條第1項前段及第206條第1
    項分別定有明文。另現行刑事訴訟法關於鑑定之規定，除選
    任自然人充當鑑定人外，另設有囑託機關鑑定制度。依刑事
    訴訟法第198條、第208之規定，不論鑑定人或鑑定機關、團
    體，固均應由法院、審判長、受命法官或檢察官視具體個案
    之需要而為選任、囑託，並依同法第206條之規定，提出言
    詞或書面報告，始符合同法第159條第1項所定得作為證據之
    「法律有規定」之情形，否則所為之鑑定，仍屬傳聞證據。
    然於司法警察機關調查中之案件，為因應實務上，或因量大
    、或有急迫之現實需求，併例行性當然有鑑定之必要者，例
    如毒品之種類與成分、尿液之毒品反應，或者槍、彈有無殺
    傷力等鑑定，基於檢察一體原則，得由該管檢察長對於轄區
    內之案件，以事前概括選任鑑定人或囑託鑑定機關、團體之
    方式，俾便轄區內之司法警察官、司法警察對於調查中之此
    類案件，得即時送請先前已選任之鑑定人或囑託之鑑定機關
    、團體實施鑑定，以求時效（見法務部92年9月1日法檢字第
    0920035083號函參照，刊載於法務部公報第 312期）。此種
    由檢察機關概括選任鑑定人或概括囑託鑑定機關、團體，再
    轉知司法警察官、司法警察於調查犯罪時參考辦理之作為，
    法無明文禁止，係為因應現行刑事訴訟法增訂傳聞法則及其
    例外規定之實務運作而為。此種由司法警察官、司法警察依
    檢察官所概括選任之鑑定人或囑託鑑定機關、團體所為之鑑
    定結果，與檢察官選任或囑託為鑑定者，性質上並無差異，
    同具有證據能力。又法律已原則規定為有證據能力者，倘為
    當事人所不爭執者，即無贅敘說明其為有證據能力之必要。
    本案所引用之證人、被告驗尿之詮昕科技股份有限公司所出
    具之鑑定書，係執行毒品鑑定公務所出具之書面鑑定報告，
    依據刑事訴訟法第159條之立法理由及同法第206條規定，復
    審酌毒品鑑定報告均係由專業機關人員本於其專業知識及儀
    器所作成，又上開鑑定書與本案之事實具有關聯性，是可認
    上開鑑定書當具有證據能力。
四、按被告以外之人於審判外之陳述，雖不符刑事訴訟法第 159
    條之１至之4等4條之規定，而經當事人於審判程序同意作為
    證據，法院審酌該言詞陳述或書面陳述作成時之情況，認為
    適當者，亦得為證據；當事人、代理人或辯護人於法院調查
    證據時，知有刑事訴訟法第159條第1項不得為證據之情形，
    而未於言詞辯論終結前聲明異議者，視為有前項之同意，同
    法第159條之5定有明文。本案其餘以下所引之證據，檢察官
    、被告及其辯護人並未爭執其證據能力，本院審酌上開證據
    資料製作時之情況，並無違法取證或造假虛捏之情事，亦無
    何顯有不可信及不當之瑕疵，且與本案被告犯罪事實之存否
    有關，認以之作為證據應屬適當，揆諸前開規定，前揭證據
    資料均具有證據能力。
貳、實體部分：
  (一)認定事實所憑之證據及理由:
  1.被告蕭凱陵於本院審理中，否認有何販毒行為，辯稱：98年
    5 月23日譯文中說「放有在放散的」只是轉達上游臺中「阿
    文」男子的意思，不是我自己販毒云云。
  2.警方98年 8月19日搜索被告蕭凱陵，同日10時10分對蕭凱陵
    採尿，送濫用藥物尿液檢驗報告呈現「 Ketaimine」陽性反
    應（98年度偵字第7291號卷第147、259頁），可知蕭凱陵本
    身確實沾染毒品。而被告蕭凱陵於電話中談話極為小心，但
    亦曾於電話中自述，已經向證人張凱喨說過「沒有在放散的
    」（即不賣少量的毒品，需達一定量才要賣之意），即如下
    98 年5月23日20時52分3秒譯文：
┌────────────────────┬──────────┬────────┐
│通聯者                                  │ 始話日期     時間  │基地台位置      │
├────────────────────┼──────────┼────────┤
│000000000張凱喨→發話→000000000蕭凱陵  │2009/5/23  20:46:28 │喨:彰化縣田中鎮 │
│000000000000000                         │           20:46:39 │   5鄰建國路81  │
│喨：喂。                                │                    │   號           │
│陵：喂。                                │                    │喨:彰化縣田中鎮 │
│喨：有沒有放假。                        │                    │   新生街150巷8 │
│陵：最近都沒有放假。                    │                    │   號           │
│喨：這樣喔。                            │                    │陵:彰化縣北斗鎮 │
│陵：有放假再打給你。                    │                    │   斗中路155號1 │
│（警眷第74頁）                          │                    │   樓           │
│                                        │                    │                │
│000000000張凱喨→發話→000000000蕭仕奇  │2009/5/23  20:48:03 │喨:彰化縣田中鎮 │
│000000000000000                         │           20:50:12 │   新生街150巷8 │
│喨：喂，下班了嗎。                      │                    │   號           │
│奇：下班了。                            │                    │奇:彰化縣田中鎮 │
│喨：你今天跑去哪裡玩。                  │                    │   福安路48號   │
│奇：今天在上班，剛剛才下班。            │                    │                │
│喨：是喔，明天不用上班。                │                    │                │
│奇：明天不用上班。                      │                    │                │
│喨：等一下要過來嗎。                    │                    │                │
│奇：我等一下要去南投。                  │                    │                │
│喨：要去南投。                          │                    │                │
│奇：要去也要晚一點。                    │                    │                │
│喨：我在想……你要去找人會很久嗎，是你  │                    │                │
│    一個人嗎。                          │                    │                │
│奇：我跟我老婆。                        │                    │                │
│喨：這樣的話，我想我們要跑一趟臺中（要向│                    │                │
│蕭仕奇弟弟購買毒品）。                  │                    │                │
│奇：喔喔喔。                            │                    │                │
│喨：這樣要如何辦。                      │                    │                │
│奇：你現在走的開嗎。                    │                    │                │
│喨：現在嗎，現在要馬上去嗎。            │                    │                │
│奇：現在沒有辦法。                      │                    │                │
│喨：去南投之後再去嗎，是順便去還是你在  │                    │                │
│    你老婆回來後再去。                  │                    │                │
│奇：嗯，你有打給臺中嗎。                │                    │                │
│喨：他在臺中沒有休假。                  │                    │                │
│奇：你朋友沒有休假。                    │                    │                │
│喨：沒有休假。                          │                    │                │
│奇：喔，看晚一點再跑一趟，看怎樣再打給你│                    │                │
│。喨：看你怎樣。                        │                    │                │
│奇：看你怎樣。                          │                    │                │
│喨：你載你太太去出去再去臺中，回來不知道│                    │                │
│會亂講。                                │                    │                │
│奇：不會，我想順便再去草屯逛夜市，你要  │                    │                │
│    跟的話就走。                        │                    │                │
│喨：是還好啦，看怎樣你要出門時再聯絡。  │                    │                │
│奇：好，我再打給你。                    │                    │                │
│喨：好。                                │                    │                │
│（警卷第26、74頁）                      │                    │                │
│                                        │                    │                │
│0000000000蕭仕奇→發話→0000000000蕭凱陵│                    │                │
│奇：喂，凱陵你在哪裡。                  │0000-00-00 00:52:03 │奇:彰化縣田中鎮 │
│陵：在北斗。                            │           起36秒   │   福安路48號   │
│奇：你不是跟檳榔攤（張凱喨）說你人在臺中│                    │陵:彰化縣北斗鎮 │
│。陵：檳榔攤（張凱喨），【沒有啦，我跟他│                    │   斗中路155號1 │
│說                                      │                    │   樓           │
│    沒有在放散的，現在沒有在放了。】    │                    │                │
│奇：喔，沒有在放散的（意指賣毒品沒有在賣│                    │                │
│    散裝），他可能聽不懂，你沒有在臺中。│                    │                │
│陵：沒有。                              │                    │                │
│奇：他要去臺中找你。                    │                    │                │
│陵：沒有在放散的。                      │                    │                │
│奇：那我跟他說。                        │                    │                │
│陵：好。                                │                    │                │
│（警卷第4頁、26頁背面）                 │                    │                │
│                                        │                    │                │
└────────────────────┴──────────┴────────┘
  3.張凱喨接獲下游李利榮要購買毒品之電話後，隨即撥打電話
    詢問被告蕭凱陵及其兄長蕭仕奇，蕭仕奇要求張凱喨另外找
    蕭凱陵，可知張凱喨之毒品來源確實是被告蕭凱陵，張凱喨
    才有如下探詢毒品之舉動，張凱喨亦曾打電話向蕭凱陵稱「
    我朋友一直催（有下游要買毒品之意）」，譯文及通聯如下
    ：
┌────────────────────┬──────────┬────────┐
│通聯者                                  │ 始話日期   時間    │基地台位置      │
├────────────────────┼──────────┼────────┤
│000000000李利榮→發話→000000000張凱喨  │2009/4/27   00:52:13│張；彰化縣田中鎮│
│                                        │            00:52:28│    新生街150巷8│
│張:喂                                   │                    │    號(F)       │
│李:阿亮，你那裡『高梁酒』還有嗎?        │                    │張：彰化縣田中鎮│
│張:我要看看                             │                    │    公館路245號 │
│李:你幫我問看看，有我馬上去拿           │                    │                │
│（警卷第24頁背面）                      │                    │                │
│                                        │                    │                │
│000000000張凱喨→發話→000000000蕭仕奇  │2009/4/27   00:53:13│張：彰化縣田中鎮│
│000000000000000                         │            00:54:01│    中路里福安路│
│奇：喂。                                │                    │    8號七樓     │
│喨：你車上那二瓶厚的要向你拿（意指要購  │                    │張：彰化縣田中鎮│
│    買毒品）。                          │                    │    西路里5鄰建 │
│奇：我不方便出去，你打給我弟弟蕭凱陵。  │                    │    國路81號    │
│喨：好。                                │                    │                │
│ （警卷第24頁背面）                     │                    │                │
│                                        │                    │                │
│000000000李利榮→發話→000000000張凱喨  │2009/4/27   01:09:30│張：彰化縣田中鎮│
│                                        │            01:09:46│    西路里5鄰建 │
│張:喂                                   │                    │    國路81號    │
│李:阿亮，現在怎麼樣                     │                    │張：彰化縣田中鎮│
│張:我朋友，沒有辦法出門                 │                    │    中路里福安路│
│李:那沒有關係                           │                    │    8號七樓     │
│張:不好意思對不起                       │                    │                │
│李:不會                                 │                    │                │
│（警卷第24頁背面）                      │                    │                │
├────────────────────┼──────────┼────────┤
│000000000張凱喨→發話→000000000蕭凱陵  │0000-00-00 00:48:20 │蕭:彰化縣田中鎮 │
│喨: 喂。                                │           起29秒   │   福安路156號7 │
│陵：喂。                                │                    │   樓樓頂       │
│喨：有回家嗎。                          │                    │                │
│陵：沒有，沒有放假不能回家。            │                    │                │
│喨：這樣。                              │                    │                │
│陵：有放假再打給你，沒放假沒有辦法回家。│                    │                │
│喨：【沒辦法我朋友一直催】（意指張凱喨身│                    │                │
│    上沒有毒品了要蕭凱陵拿毒品來交易）。│                    │                │
│陵：有放假才有辦法一起去。              │                    │                │
│喨：好啦等你。                          │                    │                │
│陵：好。                                │                    │                │
│（本院卷二第166頁）                     │                    │                │
└────────────────────┴──────────┴────────┘
    對於上述購毒過程，證人李利榮於原審審理中證稱「（對於
    98年 4月27日凌晨0點9分電話譯文：：：）應該有這件事情
    ，當天毒品交易沒有成功。我說的『高粱酒』就是Ｋ他命的
    意思。他說沒有辦法，所以當天沒有交易。」等語（原審卷
    三第84頁）；而證人張凱喨於原審審理中結證稱：「（對於
    98 年4月27日凌晨0時52分、53分、 1時9分電話譯文，有何
    意見？提示並告以要旨）有這件事情，李利榮是打來問Ｋ他
    命的。我先打給蕭仕奇，問看看蕭凱陵是否有在家，蕭仕奇
    跟我說叫我自己問蕭凱陵。我之後有事情就沒有問，我直接
    回覆李利榮說不方便，我當天沒有向蕭凱陵買到毒品。（你
    的毒品來源確實是蕭凱陵還是蕭仕奇？）是蕭凱陵。（為何
    不直接打給蕭凱陵而是打給蕭仕奇？）有時候蕭凱陵人在臺
    中不在家，我會打給蕭仕奇問看看蕭凱陵在不在。」「（對
    於98 年7月4日電話譯文，有何意見？提示並告以要旨）當
    時有一個朋友的朋友去找我要買Ｋ他命，人家一直催我，我
    打給蕭凱陵，他說他沒有放假，沒有辦法回來，所以當天沒
    有交易。」等語（原審卷三第89頁），佐以張凱喨00000000
    00號手機通聯紀錄顯示，上述98年4月27日 0時52分撥入、0
    時53分撥出，1時9分撥入等三通時間密接，中間並無其他任
    何電話介入（見原審卷二第76頁），可以證明張凱喨遇到下
    游要買毒品時，第一反應就是設法連絡蕭凱陵；且依照98年
    7月4日張凱喨向蕭凱陵說「沒辦法我朋友一直催」，表示下
    游要購毒之意思很明確，可知張凱喨之毒品來源確實是蕭凱
    陵。
  4.被告蕭凱陵與張凱喨之間，經通訊監察另有如下譯文及通聯
    ：
┌────────────────────┬──────────┬────────┐
│通聯者                                  │ 始話日期  時間     │基地台位置      │
├────────────────────┼──────────┼────────┤
│000000000張凱喨→發話→000000000蕭凱陵  │ 2009/4/24 16:12:37 │張：彰化縣田中鎮│
│000000000000000                         │           16:12:42 │    福安路8號七 │
│喨：喂。                                │                    │    樓          │
│陵：等一下回去再打給你。                │                    │                │
│喨：好。                                │                    │                │
│（警卷第3頁背面）                       │                    │                │
├────────────────────┼──────────┼────────┤
│000000000張凱喨→發話→000000000蕭凱陵  │ 2009/5/5  22:16:52 │張：彰化縣田中鎮│
│000000000000000                         │           22:17:06 │    中路里福安路│
│（電話未接通前張凱喨、張聰本對話）      │                    │    8號七樓     │
│喨:這一批別人都稱讚                     │                    │張：彰化縣田中鎮│
│本:上一批香味效果也不錯。               │                    │    西路里5鄰建 │
│喨:一批比較強，香味較差，差一點點。     │                    │    國路81 號   │
│（以下為張凱喨、蕭凱陵對話）            │                    │                │
│陵：喂。                                │                    │                │
│喨：有放假嗎。                          │                    │                │
│陵：明天才有放假。                      │                    │                │
│喨：明天才有放假，明天來幫我看一下電腦  │                    │                │
│    （意指毒品）。                      │                    │                │
│陵：好。                                │                    │                │
│（警卷第4頁）                           │                    │                │
└────────────────────┴──────────┴────────┘
  5.關於上述譯文，證人張凱喨於原審審理中結證稱：「（你如
    何認識蕭仕奇及蕭凱陵？）我以前與蕭凱陵是同屆國中同學
    。（你自己從何時起有涉入毒品？）98年過年之後，自己也
    涉入施用Ｋ他命。（你的毒品來源？）跟蕭凱陵，還有一個
    在臺中叫阿明的人」「（你怎麼知道蕭凱陵有毒品？）我也
    是聽朋友講的。」「（你如果要跟蕭凱陵買毒品都怎麼說暗
    語？）我問他在不在附近，等他過來見面再說，我在電話中
    與他不說暗語。」、「（你之前在9月2日筆錄、９月10日
    筆錄說98年４月24日就是購買Ｋ他命15公克？提示並告以要
    旨）因為日期太久了，通話中如果蕭凱陵主動來找我就是要
    來交易毒品。但是也有他來找我是單純見面的。我會先問他
    有沒有空，我身上沒有東西了，他就會拿東西過來。事隔那
    麼久了，應該是有交易。」、「（對於98年5月5日電話譯
    文，有何意見？提示並告以要旨）我與張聰本聊天說『這批
    比較香』的意思聊Ｋ他命的意思。：：我的這一批、上一批
    來源都是蕭凱陵的。」「（對於98年5月6日通聯紀錄，有何
    意見？提示並告以要旨）蕭凱陵隔天確實有來幫我修電腦，
    我們沒有毒品交易。（你先前在九月二日筆錄說，你在五月
    六日與蕭凱陵交易3500元毒品成功，為何與今日所述不同？
    ）時間過太久了，蕭凱陵如果有來的話，應該有交易毒品。
    我先前所述是正確的。」、「（你向蕭凱陵毒品交易至今有
    無欠他錢？）沒有。我都是現金交易。」等語（見原審卷三
    第87-90頁）。另核對證人張凱喨先前於98年9月11日檢察官
    偵訊中結證（98年度偵字第7291號卷第 222頁）：「（今
    年4月24日下午4時12分，你跟蕭凱陵電話聯絡後，是否有在
    田中鎮○○路你住處旁邊，以每公克 350元跟蕭凱陵購買15
    公克K他命？）是，我當場將購買K也命的錢交付給蕭凱陵。
    他當時是開白色小客車過來跟我交易。15公克的Ｋ他命，蕭
    凱陵是以小型塑膠袋裝成3包販賣給我。」、「（今年5月
    5 日晚上10時16分，你電話跟蕭凱陵聯絡後，是否有在隔天
    晚上7時多,在你住處跟他購買10公克K他命，金額共3500元?
    ）是，有時他人不在附近或是他在忙無法過來，所以才會在
    5月6日晚上拿K他命過來跟我交易。10公克的K他命他是以小
    型夾鏈袋，分成２包交付給我，我當場把錢交給他。」等語
    ，與上述審理中所述98年４月24日、98年5月6日交易情
    節一致。故證人張凱喨所證述：被告蕭凱陵上述98年4 月
    24日、98年5月6日販毒事實，應可採信。
  6.再按販賣毒品之所謂販賣行為，係行為人基於營利之目的，
    而販入或賣出毒品而言。販賣毒品者，其主觀上須有營利之
    意圖，且客觀上有販賣之行為，即足構成，至於實際上是否
    已經獲利，則非所問。即於有償讓與他人之初，係基於營利
    之意思，並著手實施，而因故無法高於購入之原價出售，最
    後不得不以原價或低於原價讓與他人時，仍屬販賣行為。必
    也始終無營利之意思，縱以原價或低於原價有償讓與他人，
    方難謂為販賣行為，而僅得以轉讓罪論處（最高法院93年度
    台上字第 165號判決意旨參照）。復衡以近年來毒品之濫用
    ，危害國民健康與社會安定日益嚴重，治安機關對於販賣或
    施用毒品之犯罪行為，無不嚴加查緝，各傳播媒體對於政府
    大力掃毒之決心亦再三報導，已使毒品不易取得且物稀價昂
    ，若被告蕭凱陵販入及賣出第三級毒品愷他命之交易過程中
    無利可圖，縱屬至愚，當亦無甘冒被取締移送法辦判處重刑
    之危險而平白從事上開毒品交易之理，是其販入之價格必較
    其出售之價格為低，而有從中賺取買賣價差牟利之意圖，應
    屬合理之認定。又販賣毒品係違法行為，非可公然為之，而
    愷他命亦無公定價格，係可任意分裝增減分量，且每次買賣
    之價格、數量，亦隨時依雙方之關係深淺、資力、需求量、
    對行情之認知、來源是否充裕、查緝是否嚴緊、購買者被查
    獲時供述購買對象之可能風險之評估等因素，而異其標準，
    機動調整，非可一概論之。被告蕭凱陵否認販賣毒品愷他命
    ，當然不會供述毒品之購進賣出價格如何。然被告蕭凱陵98
    年 5月23日20時52分譯文中說自己「沒有在放散的」，當已
    斟酌從事零星販賣之風險極高、利潤有限，所以不再從事零
    星買賣，如此精於計算，當有營利意圖無誤。是以因愷他命
    量微價高，販賣者率有暴利可圖，茍非意圖販賣營利，一般
    人焉有可能甘冒重度刑責而販賣，從而，雖被告蕭凱陵否認
    有販賣第三級毒品愷他命之犯行，而無可查證其賣出確實賺
    取之差價，惟依前述合理之推論，被告蕭凱陵販賣毒品愷他
    命之時，當有意圖營利之犯意，足堪認定。
  7.按施用毒品者所稱，其向某人買受毒品之指證，不得作為有
    罪判決之唯一證據，仍須調查其他必要之證據，以察其是否
    與事實相符，為最高法院歷年來之見解，良以毒品買受者之
    指證，其憑信性於通常一般人已有所懷疑，尚難確信其為真
    實，況依修正前毒品危害防制條例第17條之規定，其供出毒
    品來源而破獲者，復得減輕其刑，則其指證之真實性猶有疑
    慮，是施用毒品者之指證，其真實性有待其他必要證據加以
    補強，茲所謂必要之補強證據，固不以證明販賣毒品犯罪構
    成要件之全部事實為必要，但以與施用者之指證具有相當之
    關聯性為前提，其經與施用者之指證綜合判斷，已達於通常
    一般人均不致有所懷疑，而得確信施用者之指證為真實者，
    始得為有罪之認定（參最高法院93年度台上字第6750號判決
    ）。被告蕭凱陵雖否認犯行，但被告蕭凱陵於98年5月23 日
    譯文中說自己「沒有在放散的」，且98年 4月27日李利榮向
    張凱喨表示要買愷他命時，張凱喨隨即撥打電話問蕭凱陵之
    下落，由以上證據就可顯示張凱喨之毒品來源就是被告蕭凱
    陵，被告蕭凱陵雖然在電話談話中極為小心，但難免留下破
    綻。故綜據上述，並參諸前揭最高法院刑事判決意旨釋示，
    本院審酌全卷資料，且綜合各種直接、間接證據，認公訴人
    指訴被告蕭凱陵確有前揭犯行，堪以採認，被告蕭凱陵所辯
    無非臨訟畏罪飾卸之詞，要無足採，事證已臻明確，被告蕭
    凱陵上述販賣第三級毒品愷他命之犯行，堪以認定。
二、論罪科刑部分：
  (一)查愷他命為毒品危害防制條例所列管之第三級毒品。
  1.核被告蕭凱陵２次犯行之所為，係犯修正前毒品危害防制條
    例第4條第3項之販賣第三級毒品罪。被告蕭凱陵意圖販賣而
    持有第三級毒品之低度行為，已為販賣之高度行為所吸收，
    不另論罪。
  2.刑法於94年2月2日修正公布，刪除第56條所定連續犯之規定
    ，自95年7月1日施行。而基於概括犯意連續多次販賣毒品之
    行為，於刑法修正刪除連續犯規定之前，均依連續犯論以一
    罪。此次刑法第56條修正理由之說明謂：「對繼續犯同一罪
    名之罪者，均適用連續犯之規定論處，不無鼓勵犯罪之嫌，
    亦使國家刑罰權之行使發生不合理之現象。」「基於連續犯
    原為數罪之本質及刑罰公平原則之考量，爰刪除有關連續犯
    之規定」等語，即係將本應各自獨立評價之數罪，回歸本來
    就應賦予複數法律效果之原貌。而所謂集合犯是指立法者所
    制定之犯罪構成要件中，本就預定有數個同種類之行為將反
    覆實行之犯罪而言，將各自實現犯罪構成要件之反覆多數行
    為，解釋為集合犯，而論以一罪。是以對於集合犯，必須從
    嚴解釋，以符合立法本旨。觀諸毒品危害防制條例所定之販
    賣毒品罪之構成要件文義，實無從認定立法者本即預定該犯
    罪之本質，必有數個同種類行為而反覆實行之集合犯行，故
    販賣毒品罪，難認係集合犯。因此，就刑法修正施行後多次
    販賣毒品之犯行，採一罪一罰，始符合立法本旨（最高法院
    96年度台上字第6048號判決意旨參照）。是修法後販賣毒品
    之犯行當係採一罪一罰。又被告蕭凱陵所犯上開販賣２罪，
    行為互殊，犯意各別，應予分論併罰。
  (二)新舊法比較：
  1.按行為後法律有變更者，適用行為時之法律。但行為後之法
    律有利於行為人者，適用最有利於行為人之法律，刑法第２
    條第１項定有明文。此一規定係規範行為後法律變更所生新
    舊法律比較適用之準據法。而比較時應就罪刑有關之共犯、
    未遂犯、想像競合犯、牽連犯、連續犯、結合犯，以及累犯
    加重、自首減輕暨其他法定加減原因（如身分加減）與加減
    例等一切情形，綜其全部罪刑之結果而為比較。乃因各該規
    定皆涉及犯罪之態樣、階段、罪數、法定刑得或應否加、減
    暨加減之幅度，影響及法定刑或處斷刑之範圍，各該罪刑規
    定須經綜合考量整體適用後，方能據以限定法定刑或處斷刑
    之範圍，於該範圍內為一定刑之宣告（最高法院96年度台上
    字第7542號判決意旨參見）。是以比較適用最有利於行為人
    之法律時，應就罪刑有關之共犯、未遂犯、連續犯、牽連犯
    、結合犯以及累犯加重、自首減輕暨其他法定加減原因、加
    減例等一切情形，綜其全部之結果而為比較，再適用有利於
    行為人之法律處斷，且應就罪刑有關之一切情形，比較其全
    部之結果，而為整個之適用，不能割裂而分別適用有利益之
    條文。
  2.按法規之制定與法規之修正，如有特定生效日之必要者，依
    中央法規標準法第14條或第20條第２項準用第14條之規定，
    應分別特定其施行日期。是法規制定或前次修正基於特殊因
    素所特定之施行日期，並不適用於日後修正或再次修正之條
    文。而法律之制定或修正，若未明定施行日期者，中央法規
    標準法雖未規定應自何時生效，然法律既經制定或修正並經
    總統公布，自應依一般原則，自公布日起算至第3日發生效
    力。92年7月9日修正公布之毒品危害防制條例第36條規定：
    「本條例自公布後６個月施行。」其立法理由謂：「(1)依修
    正草案第2條第3項規定，法務部需會同衛生署成立審議委員
    會，每３個月定期檢討調整毒品之分級及品項，而本次新增
    第四級毒品，有需要在新法施行前先經該審議會檢討後再調
    整公布，爰預留６個月緩衝期，以利處理。(2)依本條例新修
    正之規定，有必要再訂定相關子法及修正相關法規，以配合
    本條例之施行，故亦有需要預留適當緩衝期，以利訂頒相關
    子法及相關法規之配合修正」，故該條規定，顯係因應該次
    修正之需，始預留適當之緩衝期。98年5月20日毒品危害防
    制條例修正條文時，因未有施行日期之特別規定，自應依一
    般原則，自公布日起算至第3日（98年5月22日）發生效力，
    核先敘明。
  3.被告蕭凱陵２次犯行後，法律已有變更，毒品危害防制條例
    第4條第3項之販賣第三級毒品罪法定本刑之規定，修正前係
    規定「製造、運輸、販賣第三級毒品者，處５年以上有期徒
    刑，得併科新臺幣５百萬元以下罰金。」修正為「製造、運
    輸、販賣第三級毒品者，處５年以上有期徒刑，得併科新臺
    幣７百萬元以下罰金。」經比較修正前、後之規定，可知販
    賣第三級毒品罪之法定本刑，就罰金刑部分由修正前之得併
    科新臺幣5百萬元以下罰金，提高為得併科新臺幣7百萬元以
    下罰金，應以修正前毒品危害防制條例第4條第3項之規定有
    利於被告。
  4.原審以被告二次販賣第三級毒品與張凱喨罪證明確，適用修
    正前毒品危害防制條例第4條第3項、第19條第１項，刑法第
    11 條、第2條第1向前段、第51條第5款，審酌被告蕭凱陵只
    有輕微前科，然不思以正當途徑掙取金錢，竟因利慾薰心，
    貪圖販賣第三級毒品所能獲取之利益，無視於該毒品足以助
    長施用毒品之惡習，且其本身即染有施用毒品之惡習，更深
    知上開毒品具有成癮性，服用後會產生依賴性、耐藥性，且
    戒解不易，嚴重戕害國民身心健康，危害國家社會治安，竟
    仍為販賣，其犯罪動機、目的及手段實均值非難，且惡性非
    輕，兼衡酌被告犯後未見悔意等一切情狀各量處如附表所示
    之刑，又以(A)毒品危害防制條例第19條第1項規定：犯第４
    條之罪者，其供犯罪所用或因犯罪所得之財物，均沒收之，
    如全部或一部不能沒收時，追徵其價額或以其財產抵償之。
    但該條項並無如同條例第18條第1項所定「不問屬於犯人與
    否，沒收之」之明文，自屬相對沒收主義之立法。是其應沒
    收之物，應以屬被告或共犯所有者為限。又該規定所稱「追
    徵其價額」者，係指所沒收之物為金錢以外之其他財物而無
    法沒收時，應追徵其價額，使其繳納與原物相當之價額。如
    所得財物為金錢而無法沒收時，始應「以其財產抵償之」（
    最高法院95年度台上字第 305號判決意旨參照）。又按毒品
    危害防制條例第19條第１項規定：犯第4條至第9條、第12條
    、第13條或第14條第1項、第2項之罪者，其供犯罪所用或因
    犯罪所得之財物，均沒收之，如全部或一部不能沒收時，追
    徵其價額或以其財產抵償之。所謂犯罪所得之財物，並不及
    於因犯罪所得之利益。所稱追徵其價額或以其財產抵償之，
    須於供犯罪所用或因犯罪所得之財物，全部或一部不能沒收
    時，始有其適用，如無全部或一部不能沒收之情形，自無併
    諭知追徵其價額或以其財產抵償之之必要（最高法院95年度
    台上字第1001號判決意旨參見）。查本件扣案物：蕭凱陵名
    義申請之0000000000號 SIM卡、蕭凱陵所有之SONYERICSSON
     （序號 00000000000000）手機、ANYC ALL手機，業經被告
    於原審審理時坦承為其所有（原審卷三第91頁），亦有 SIM
    卡門號基本資料可證（0000000000基本資料，見原審卷二第
    68頁；00000000 00見98年度偵字第7291號卷第133頁背面）
    ，自應於如相關犯行主刑項下，依毒品危害防制條例第19條
    第１項之規定宣告沒收之（因已扣案，自無不能沒收之情形
    ，故毋庸諭知追徵其價額）。至於未扣案蕭凱陵名義申請之
    0000000000號SIM卡，諭知如全部或一部不能沒收時，追徵
    其價額或以其財產抵償之。
 (B)按毒品危害防制條例第19條第１項規定，犯販賣毒品罪者，
    其犯罪所得之財物均沒收之，係採義務沒收主義。故販賣毒
    品所得之對價，不問其中成本若干，利潤多少，均應全部諭
    知沒收，貫徹政府查禁煙毒之決心，以符立法本旨（最高法
    院91年度臺上字第2419號判決意旨參照）。查本件如附表所
    示被告各次販賣第三級毒品所得之現金，既均未扣案，自應
    依毒品危害防制條例第19條第１項規定，各予宣告沒收之，
    並均諭知如全部或一部不能沒收時，以其財產抵償之。
 (C)至本案其餘扣案物品，因查無其他積極證據足資證明與本案
    犯罪有關，又均非屬違禁物，核與沒收之要件不符，爰均不
    予宣告沒收之，經核認事用法並無違誤，被告蕭凱陵上訴意
    旨否認犯罪，為無理由，應予駁回，上訴駁回部份，並定其
    應執行刑如主文第4項所示。
三、不另為無罪之諭知部分:
  (一)公訴意旨另以：除本院上述認定有罪之98年 4月24日98
    年5月6日２次被告蕭凱陵販賣愷他命給張愷喨之行為外，被
    告蕭凱陵另於98年4月28日98年5月10日98年6月28 日
    98年4月間某日起迄同年7月中旬間某日，在彰化縣田中鎮
    ○○路217號張凱喨住處或其附近，4次販賣愷他命與張凱喨
    ，因認為被告蕭凱陵涉嫌毒品危害防制條例第4條第3項之販
    賣第三級毒品罪云云。
  (二)公訴人認為被告蕭凱陵涉嫌上開四次販賣愷他命與張凱喨之
    犯行，係基於證人張凱喨之供述。訊據被告蕭凱陵堅決否認
    販賣愷他命與張凱喨。
  (三)按刑事訴訟法第 154條項規定：「被告未經審判證明有罪確
    定前，推定其為無罪。犯罪事實應依證據認定之，無證據不
    得認定犯罪事實。」此即為無罪推定原則及證據裁判原則。
    又檢察官對犯罪構成要件事實之舉證責任，應達到「無庸置
    疑」（Beyond a Reasonable Doubt ）之程度，即必須說服
    裁判者至確信、無合理的懷疑其主張有可能不實之程度，始
    盡其舉證責任。亦即檢察官所提出之證據，不能產生合理懷
    疑，被告可能是無辜受冤之人。我國實務代表見解如最高法
    院76年台上字第4986號判例：「認定犯罪事實所憑之證據，
    雖不以直接證據為限，間接證據亦包括在內；然而無論直接
    或間接證據，其為訴訟上之證明，須於通常一般之人均不致
    有所懷疑，而得確信其為真實之程度者，始得據為有罪之認
    定，倘其證明尚未達到此一程度，而有合理之懷疑存在時，
    事實審法院復已就其心證上理由予以闡述，敘明其如何無從
    為有罪之確信，因而為無罪之判決，尚不得任意指為違法。
    」即為「無庸置疑」之最佳詮釋。
  (四)經查:
  1.證人張凱喨在彰化縣刑事警察大隊證稱：「我從98年４月起
    開始向蕭凱陵購買毒品K他命共6次，除了98年 4月24日及98
    年5月6日2次以外，其他4次的日期我忘記了，時間是晚上大
    概在20時許，交易地點是由蕭凱陵將Ｋ他命毒品拿到我家賣
    給我，這四次未經電話聯絡，是蕭凱陵自己過來找我，看我
    身上是否還有K他命毒品，如果我沒有毒品K他命，他就會將
    毒品K他命賣給我，數量大約是10-15公克」(見偵查卷第209
    頁正面)，其於偵查中具結後，仍為相同之證述(見偵查卷第
    222頁)，除98年４月24日、98年5月6日蕭凱陵販賣愷他命與
    張凱喨外，經核與原審之證述不符，而被告蕭凱陵自始至終
    均堅決否認販賣愷他命與張凱喨，觀之張凱喨證稱，除了98
    年4月24日、98年5月6日外，其餘4次未經電話連絡，則其餘
    ４次之監聽通聯紀錄，應不得作為被告蕭凱陵之犯罪證據，
    況其餘４次之監聽通聯紀錄，並無支言片語敘及販賣愷他命
    事，自不能單憑證人張凱喨有瑕疵之證述，作為認定被告蕭
    凱陵其餘4次販賣愷他命之唯一證據。
  2.此外，復查無其他積極事證足認被告蕭凱陵確有起訴書所載
    之此部分犯行，揆諸首開說明，即不能證明此部分犯罪。
  3.原審經過詳查，以被告蕭凱陵98年4月間起迄同年7月中旬間
    某日，在彰化縣田中鎮○○路 217號張凱喨住處，販賣愷他
    命與張凱喨１次，犯罪不能證明，因與前述有罪部分，公訴
    人認係集合犯之實質上一罪關係，爰不另為無罪之諭知，經
    核並無不當。又原審疏未詳查，認定被告蕭凱陵於98年4 月
    28日、98年5月10日、98年6月28日在張凱喨住處或其附近３
    次販賣愷他命與張凱喨，尚有未當，被告上訴意旨指摘原判
    決此部分不當，為有理由，應由本院將原判決關於此部分撤
    銷改判，此部分因與前述有罪部分，公訴人認係集合犯之實
    質上一罪，爰不另為無罪之諭知。
乙.被告張凱喨部分：
  (一)本案經本院審理結果，認第一審判決張凱喨，認事用法及量
    刑均無不當，應予維持，並引用第一審判決書記載之事實、
    證據及理由(如附件)。
  (二)上訴人及被告張凱喨在本院未提出其他有利之證據及辯解，
    僅請求減輕其刑，其上訴無理由，應予駁回。
據上論斷，應依刑事訴訟法第369條第1項前段、第364條、第373
條、第368條，刑法第51條第5款，判決如主文。
本案經檢察官陳佳琳到庭執行職務。
中    華    民    國    99    年    7     月    7     日
            刑事第二庭    審判長法  官  李  璋  鵬
                                法  官  陳  欣  安
                                法  官  胡  森  田
以上正本證明與原本無異。
如不服本判決應於收受送達後10日內向本院提出上訴書狀，其未
敘述上訴之理由者，並得於提起上訴後10日內向本院補提理由書
（均須按他造當事人之人數附繕本）「切勿逕送上級法院」。
                                書記官  黃  禎  祥
中    華    民    國    99    年    7     月    7     日
【附表】：（蕭凱陵之宣告刑主文）
┌────┬───┬──────────────────┬─────┐
│對應事實│販賣所│      宣告刑主文                    │ 備    註 │
│欄【附表│得（新│                                    │          │
│ 1】編號│臺幣）│                                    │          │
│        │      │                                    │          │
├────┼───┼──────────────────┼─────┤
│1       │5250元│蕭凱陵販賣第三級毒品，處有期徒刑伍年│偵審中均未│
│        │      │貳月。已扣案之SONY ERICSSON（序號   │自白      │
│        │      │00000000000000）手機壹支沒收之。未扣│          │
│        │      │案0000000000號SIM卡沒收之，如全部或 │          │
│        │      │一部不能沒收時，追徵其價額或以其財產│          │
│        │      │抵償之。未扣案之販賣毒品所得新臺幣伍│          │
│        │      │仟貳佰伍拾元沒收之，如全部或一部不能│          │
│        │      │沒收時，以其財產抵償之。            │          │
├────┼───┼──────────────────┼─────┤
│2       │3500元│蕭凱陵販賣第三級毒品，處有期徒刑伍年│偵審中均未│
│        │      │貳月。已扣案0000000000號SIM卡、     │自白      │
│        │      │ANYCALL手機壹支，均沒收之。未扣案之 │          │
│        │      │販賣毒品所得新臺幣仟伍佰元沒收之，│          │
│        │      │如全部或一部不能沒收時，以其財產抵償│          │
│        │      │之。                                │          │
└────┴───┴──────────────────┴─────┘

司法院資訊處製作；財團法人民間司法改革基金會備份。
